臺灣臺中地方法院刑事判決
111年度易字第372號
公  訴  人  臺灣臺中地方檢察署檢察官
被      告  林泓均


上列被告因詐欺案件，經檢察官提起公訴（110年度偵字第11275
號），本院判決如下：
    主  文
乙○○犯詐欺取財罪，處有期徒刑伍月，如易科罰金，以新臺幣壹
仟元折算壹日。未扣案之犯罪所得新臺幣拾萬元沒收，於全部或
一部不能沒收或不宜執行沒收時，追徵其價額。
    事  實
一、乙○○與丁○○昔為軍中同袍。詎乙○○明知己無實際投資管道，
    竟意圖為自己不法之所有，基於詐欺取財之犯意，於民國10
    7年1月間，向丁○○佯稱可代為投資，如投資新臺幣（下同）
    10萬元，1年後即可領回60萬元獲利云云，致丁○○陷於錯誤
    ，遂委請其配偶丙○○於107年5月10日，在臺中市神岡區神清
    路163之陸軍第十軍團砲兵第五八砲指部砲二營營區辦公室
    內，交付現金5萬元予乙○○，丁○○復於107年5月28日，在臺
    中市○○區○○路0段000號統一超商豐尚門市旁空地，再交付現
    金5萬元予乙○○。嗣於108年間，丁○○多次向乙○○詢問投資獲
    利結果，均未獲置理，且乙○○避不見面，始悉受騙。
二、案經丁○○訴由臺中市政府警察局東勢分局報告臺灣臺中地方
    檢察署檢察官偵查起訴。
    理  由
一、本判決下列引用之言詞及書面陳述等各項證據資料，關於被
    告以外之人於審判外陳述之傳聞供述證據，檢察官、被告於
    審判程序中均同意作為證據使用，或知有傳聞證據之情形而
    未於言詞辯論終結前聲明異議（本院卷第36至37頁、第85至
    87頁），本院審酌該等證據作成時之情況，並無取證之瑕疵
    或其他違法不當之情事，且與待證事實具有關聯性，應均具
    有證據能力。其餘認定本案犯罪事實之非供述證據，經查並
    無違反法定程序取得之情，依刑事訴訟法第158條之4規定反
    面解釋，亦應具證據能力。
二、上開犯罪事實，業據被告乙○○於本院審理中坦承不諱（本院
    卷第88頁），復經證人即告訴人丁○○於警詢、偵查及本院審
    理中（警卷第11至17、19至21頁；偵卷第73至74頁；本院卷
    第69至79頁）、證人丙○○於警詢及本院審理中（警卷第23至
    26頁；本院卷第80至84頁）證述明確，並有指認犯罪嫌疑人
    紀錄表及真實姓名對照表（警卷第27至31頁）、告訴人丁○○
    提出之臺中市政府警察局東勢分局石岡分駐所受理刑事案件
    報案三聯單、受理各類案件紀錄表、受理詐騙帳戶通報警示
    簡便格式表、陳報單、受（處）理案件證明單及內政部警政
    署反詐騙案件紀錄表、金融機構聯防機制通報單（警卷第35
    至39、45至48頁）、國防部陸軍司令部107年3月16日國陸人
    勤字第1070005918號函（警卷第49至51頁）、郵局及合作金
    庫銀行存摺及內頁交易明細影本（警卷第57至59頁）、行動
    電話通訊軟體對話訊息內容翻拍照片2張（警卷第61頁）在
    卷可參，足認被告之自白核與事實相符，堪以採信。是本案
    事證明確，被告上開犯行洵堪認定，應依法論科。
三、論罪科刑：
（一）核被告所為，係犯刑法第339條第1項之詐欺取財罪。
（二）爰審酌被告與丁○○、丙○○均為軍中同袍，竟貪圖一己私利
      ，利用其等之信任，佯以投資獲利可期云云施用詐術，因
      而詐得現金10萬元，除使丁○○、丙○○受有財產損失外，亦
      破壞人際間之信賴關係，且迄今仍未與丁○○、丙○○2人達
      成調解以賠償損失，犯罪所生損害尚未經彌補或降低，所
      為實屬不該，應予非難；惟念及被告終能於本院審理中坦
      承犯行，非無悔意，犯後態度尚可，兼衡被告之犯罪動機
      與目的、所生損害、前科素行，暨其於本院審理中自陳高
      職畢業、目前在菜市場工作、月薪約4萬5千元、已離婚、
      育有1名未成年子女、整體經濟狀況普通等語（本院卷第8
      8頁）之智識程度、經濟與家庭生活狀況等一切情狀，量
      處如主文所示之刑，並諭知易科罰金之折算標準。
四、沒收部分：
　　按犯罪所得，屬於犯罪行為人者，沒收之。但有特別規定者
    ，依其規定；前二項之沒收，於全部或一部不能沒收或不宜
    執行沒收時，追徵其價額，刑法第38條之1第1項、第3項分
    別定有明文。經查，被告固於本院準備程序中陳稱：案發後
    丁○○有請朋友跟我催討款項，當時該人是拿丁○○的委託書，
    要我依照委託上之記載，轉帳至指定的帳戶，因此我於109
    年間，有自個人名下的富邦銀行帳戶轉帳3萬元至該帳戶等
    語（本院卷第35至36頁），惟此經丁○○、丙○○於本院審理中
    明確否認在案外（本院卷第78至79、82頁），亦查無被告富
    邦銀行帳戶之相關轉帳紀錄一節，有台北富邦商業銀行股份
    有限公司111年4月13日北富銀字第1110001296號函及所附被
    告之帳戶開戶基本資料、存款交易明細（本院卷第45至52頁
    ）在卷可稽，被告亦未能提出相關轉帳證明以實其說，是其
    上開所辯，顯與客觀事證齟齬，殊無可採。從而，本件被告
    詐得之10萬元係屬實際犯罪所得，且迄今尚未實際發還予被
    害人，此有本院公務電話紀錄附卷可佐（本院卷第107頁）
    ，縱未扣案，仍應依刑法第38條之1第1項、第3項規定，諭
    知沒收，並於全部或一部不能沒收或不宜執行沒收時，追徵
    其價額。又日後檢察官執行時，被告如已將前揭犯罪所得之
    全部或一部返還予丁○○、丙○○，檢察官自無庸就已實際合法
    返還被害人之部分執行沒收，附此敘明。
據上論斷，應依刑事訴訟法第299條第1項前段，刑法第339條第1
項、第41條第1項前段、第38條之1第1項、第3項，刑法施行法第
1條之1第1項，判決如主文。
本案經檢察官戊○○提起公訴，檢察官甲○○到庭執行職務。
中　　華　　民　　國　　111 　年　　6 　　月　　22　　日
                  刑事第一庭  審判長法  官  李進清
　　　　　　　　　                  法  官  張德寬
           　　　　　　　　　        法  官  路逸涵 
以上正本證明與原本無異。
如不服本判決應於收受送達後20日內向本院提出上訴書狀，並應
敘述具體理由；其未敘述上訴之理由者，應於上訴期間屆滿後20
日內向本院補提理由書（均須按他造當事人之人數附繕本）「切
勿逕送上級法院」。
告訴人或被害人如不服判決，應備理由具狀向檢察官請求上訴，
上訴期間之計算，以檢察官收受判決正本之日起算。
                                    書記官  王崑煜
中　　華　　民　　國　　111 　年　　6 　　月　　22　　日
附錄本案論罪科刑法條全文
中華民國刑法第339條
（普通詐欺罪）
意圖為自己或第三人不法之所有，以詐術使人將本人或第三人之
物交付者，處5年以下有期徒刑、拘役或科或併科50萬元以下罰
金。
以前項方法得財產上不法之利益或使第三人得之者，亦同。
前二項之未遂犯罰之。